【裁判字號】    91,訴,213
【裁判日期】    920320
【裁判案由】    誣告
【裁判全文】
臺灣雲林地方法院刑事判決                          九十一年度訴字第二一三號
    公  訴  人  臺灣雲林地方法院檢察署檢察官
    被      告  施添發
右列被告因誣告案件，經檢察官提起公訴（九十一年度偵字第七二七號），本院判決
如左：
    主    文
施添發無罪。
    理    由
一、公訴意旨略以：被告施添發於民國八十六年七月四日零時許，在雲林縣林內鄉○
    ○路○段十之四號「香好羊肉店」內，與店內不詳姓名年籍之二名客人發生口角
    衝突，遭該二名客人持酒瓶、椅子砸傷，致其受有左額血腫一二ｘ一二ｘ０．五
    公分、右額擦傷一二ｘ一二公分、右肩裂傷一六ｘ二ｘ三公分併三角肌裂傷、右
    側肩胛裂傷一八ｘ二ｘ二公分、右肘裂傷一二ｘ二ｘ三公分併肱三頭肌裂傷、右
    掌裂傷一二ｘ一ｘ一公分，被告受傷後，仍欲駕駛車號ＰＱ－五九七二號自小客
    車衝撞該二名客人，然卻撞上旁邊的圍牆，因此昏倒，經警接獲報案後，才將被
    告送醫急救，詎被告竟意圖使丙○○受刑事處分，而於八十六年十月十五日上午
    十一時四十五分許，至雲林縣斗六分局林內分駐所，虛構事實向該分駐所戴郡國
    警員告訴稱：丙○○於八十六年七月四日凌晨零時許，夥同不詳姓名年籍之二、
    三名成年男子，基於共同犯意之聯絡，分持開山刀、酒瓶、磚塊、鐵棍等物毆打
    砍傷他，並對丙○○提出殺人未遂之告訴。嗣經臺灣雲林地方法院檢察署以八十
    六年度偵字第五０九０號對丙○○為不起訴處分。被告不服聲請再議，經臺灣雲
    林地方法院檢察署檢察官以八十七年度偵續字第四號對丙○○傷害犯行提起公訴
    ，經本院以八十七年度易字第三０一號判處丙○○共同傷害人之身體，處有期徒
    刑一年，並經臺灣高等法院臺南分院駁回上訴確定在案。惟上開判決所憑之證人
    曾明揚的證言，已證明係虛偽，曾明揚並因偽證罪被本院以八十九年度訴字第一
    七九號判處有期徒刑五月確定在案。可見被告係虛構事實誣告丙○○涉有共同傷
    害犯行，因認被告涉有刑法第一百六十九條第一項之誣告罪嫌。
二、按犯罪事實應依證據認定之，無證據不得推定其犯罪事實，不能證明被告犯罪者
    ，應諭知無罪之判決，刑事訴訟法第一百五十四條、第三百零一條第一項分別定
    有明文。又犯罪事實之認定，應憑真實之證據，倘證據是否真實尚欠明確，自難
    以擬制推測之方法，為其判斷之基礎。且認定被告犯罪事實之證據係指足以認定
    被告確有犯罪行為之積極證據資料而言，該項證據自須適合於被告犯罪事實之認
    定，始得採為斷罪資料。故刑事訴訟上之證明資料，無論其為直接或間接證據，
    均須達於通常一般人均不致有所懷疑，而得確信為真實之程度，始得據為有罪之
    認定，若關於被告是否犯罪之證明未能達此程度，而有合理懷疑之存在，致使無
    從形成有罪之確信，根據罪證有疑，利於被告之證據法則，即不得據為不利被告
    之認定（最高法院五十三年台上字第六五六號、二十九年上字第三一０五號、七
    十六年台上字第四九八六號及三十二年上字第六七號判例參照）。次按誣告罪之
    成立以意圖他人受刑事處分或懲戒處分，而為虛偽之告訴、告發或報告者為要件
    。換言之，誣告罪必須告訴人有誣指犯罪事實，始能構成。
三、本件公訴人認被告涉犯刑法第一百六十九條第一項之誣告罪嫌，無非係以本院八
    十九年度訴字第一七九號判決認定證人曾明揚係偽證，且曾明揚曾表示係被告要
    他出面作偽證。又乙○○事後證稱當日係目睹丙○○在勸架，並未毆打被告。及
    丙○○與陳文華在相關案件審理中，均陳述係上開羊肉店內的客人與被告發生爭
    執、毆打情事為其論據。訊據被告堅決否認有右揭犯行，辯稱：於前揭時、地，
    丙○○確實夥同其他人，持開山刀、酒瓶、磚塊、鐵條等物毆傷他。曾明揚是因
    為替他抱不平才願意出面作證，他並不知道當時曾明揚未在場目睹。乙○○後來
    因為與他發生嫌隙，才不肯說出實情，謊稱丙○○當時係勸架。
四、經查：
  (一)丙○○被訴傷害被告施添發乙案，經臺灣雲林地方法院檢察署檢察官以八十七年
    度偵續字第四號提起公訴，本院以八十七年度易字第三０一號判處丙○○共同傷
    害人之身體，處有期徒刑一年，並經臺灣高等法院臺南分院駁回上訴確定在案。
    有前開起訴書及判決書在卷可參。是丙○○因被告施添發對其提起告訴，而受法
    院判處傷害罪刑確定的事實，應堪認定。
  (二)前開丙○○被判處傷害罪刑確定之判決，確實以證人曾明揚的證言為其論據之一
    ，而曾明揚的證言已被證明係虛偽，並經本院以八十九年度訴字第一七九號判處
    曾明揚偽證罪有期徒刑五月確定在案的事實，亦有上開判決在卷可證。曾明揚雖
    證述前開傷害事實發生時，他不在現場，是被告要他出面作證。惟曾明揚亦數次
    證稱：「．．．後來我打電話到施添發的店裏，知道他住院，我到醫院去看他，
    他告訴我他去收貨款時被打的。我心裏替他抱不平，所以告訴他我願意替他作證
    。」（見本院八十九年度訴字第一七九號卷第三七頁）、「因為我實在是看不過
    去，他們這麼多人打一個人，才會出來作證。我到醫院去看施添發，看到他全身
    是傷，他也告訴我他受傷的經過，才自願替他出庭作證。」（見本院八十九年度
    訴字第一七九號卷第四二頁）、「我朋友施添發真的是被丙○○殺傷，我是因為
    看不過去才會作證。」（見本院八十九年度訴字第一七九號卷第五六頁）。是曾
    明揚偽證的事實雖可認定，但曾明揚未在場目睹傷害事實經過，卻替被告作證，
    其出面作證的原因不一，或如曾明揚所供為打抱不平而主動出庭作證；或丙○○
    確有參與傷害被告的行為，但被告因苦無目擊證人，而教唆曾明揚出庭作偽證；
    或丙○○確無傷害被告行為，被告卻教唆曾明揚作偽證，不一而足。自無法排除
    被告因無證據證明當日遭丙○○毆傷，而將事實經過告知曾明揚，以致曾明揚為
    被告抱不平，才願意出面替被告作證的可能性。故曾明揚作偽證與被告是否有誣
    告犯行，不可等同視之。因此，從曾明揚偽證的事實，尚難印證被告必定有誣告
    的犯行。
  (三)證人乙○○於本院審理前歷次作證的內容不一，分別為：「．．．看到施添發與
    丙○○在吵架，印象中裏面還有二名客人，那二名客人有無吵架，我不知道，後
    來看到丙○○、施添發及另二、三個人在打架．．．」（見八十七年度偵續字第
    四號卷第四四頁）、「（問：有無說看到施添發與丙○○打架？）我只看到丙○
    ○拉人沒打架，是拉拉扯扯。」（見八十七年度易字第三０一號卷第一八頁）、
    「施添發與酒客發生爭執。丙○○在勸架，拉開酒客。」（見八十七年度上易字
    第一四八三號）。是證人乙○○前後證詞，究竟何者可信，即非無疑。惟證人乙
    ○○於本院審理中經交互詰問後證稱：「（問：你於八十七年度偵續字第四號證
    稱：『我當時從該處經過，後來看到丙○○、施添發與另外二、三個人在打架』
    ，此部分是否實在？）實在。」（見本院卷第一０六頁反面）、「（問：為何前
    後證詞不同？並當庭提示八十七年度偵續字第四號卷、八十七年度易字第三０一
    號卷、八十七年度上易字第一四八三號卷）第一次我不想當證人，後來又稱我那
    次我講什麼我忘記（法官當庭提示八十七年度偵續字第四號卷喚起證人記憶，證
    人後來停頓很久未答）。因為我每次傳來我都模模糊糊，時間已經過很久，所以
    不清楚。」、「（問：是否指第一次所述的證詞是最清楚？）應該是第一次最清
    楚。」（見本院卷第一０九頁）。綜上，證人乙○○既然證述第一次作證時，因
    為距離案發時間最近，記憶最清楚，自應以其第一次所為之證詞（即八十七年度
    偵續字第四號中所為之證詞）最為可信。而臺灣高等法院臺南分院於八十七年度
    上易字第一四八三號判決中亦認定以乙○○於八十七年度偵續字第四號中所為之
    證言為可採，其後改稱係被告施添發與酒客發生爭執，顯係事後串證之詞，不足
    採信，有前開判決在卷可佐。是證人乙○○既於八十七年度偵續字第四號偵查中
    明確證稱看到丙○○與被告打架，已如前述，因此，被告對丙○○提起傷害告訴
    ，即非全然無據，而屬虛偽的告訴。
  (四)被告供稱遭丙○○毆傷，有驗傷診斷書乙紙在卷可參，且被告歷次供稱係遭丙○
    ○持開山刀砍傷。並經診斷醫師即元吉醫院外科醫師林宏嵩函覆：「推論傷口不
    是破碎的酒瓶所傷是刀子所傷。甚至為長刀刃的刀子所造成。」（見本院卷第八
    七頁）有元吉醫院林宏嵩醫師函乙紙在卷可憑。由此可知，上開函覆內容表示被
    告遭長刀刃砍傷的事實，核與被告歷次供稱相符。反觀，丙○○、陳文華於相關
    案件中所為之陳述均未提到被告係遭長刀砍傷。而以丙○○、陳文華均係在場目
    睹整件案發經過情形之人，長刀刃在客觀上又屬極容易注意之物，何以丙○○、
    陳文華之證詞，均未述及被告施添發遭人持刀砍傷的情形。是丙○○、陳文華所
    述，顯有瑕疵，尚難憑採。且臺灣高等法院臺南分院於八十七年度上易字第一四
    八三號判決中亦認定丙○○空言辯稱及陳文華係迴護之詞，均不足採信。
  (五)綜上所述，被告對於丙○○提出告訴之內容既非出於憑空捏造，亦非誣指犯罪事
    實，是被告所為與刑法之誣告罪之構成要件尚屬有間。揆諸前揭法條及判例意旨
    說明，被告之犯行既不能證明，自應為無罪判決之諭知。
據上論斷，應依刑事訴訟法第三百零一條第一項，判決如主文。
本案經檢察官甲○○到庭執行職務。
中      華      民      國      九十二      年    三      月    二十    日
                                  臺灣雲林地方法院刑事第一庭
                                      審判長法  官  康樹正
                                            法  官  黃玉清
                                            法  官  許佩如
右正本證明與原本無異。
如不服本判決，應於判決送達後十日內，向本院提出上訴狀。（須附繕本）
                                            書記官  賴成育
中      華      民      國      九十二      年    三      月    二十    日


司法院資訊處製作；財團法人民間司法改革基金會備份。
